臺灣屏東地方法院民事判決　　　　　　 96年度勞簡上字第1號
上　訴　人　丙○○
訴訟代理人　陳清朗律師
被上訴人　　屏東縣東港鎮公所
法定代理人　甲○○
訴訟代理人　丁○○
　　　　　　乙○○
上列當事人間請求給付資遣費事件，上訴人對於民國95年11月9
日本院95年度潮勞簡字第2 號第一審判決提起上訴，本院於96年
3 月28日言詞辯論終結，判決如下：
    主  文
原判決廢棄。
被上訴人應給付上訴人新臺幣壹拾陸萬伍仟伍佰伍拾元，及自民
國九十五年四月二十日起至清償日止，按週年利率百分之五計算
之利息。
第一、二審訴訟費用由被上訴人負擔。
    事實及理由
一、上訴人起訴主張：上訴人自民國88年11月1 日起，為被上訴
    人所僱用，從事打掃割草及支援衛生隊相關清潔工作，被上
    訴人未依勞動基準法第16條所定之預告期間通知上訴人，而
    於94年12月5 日，由被上訴人農經課課長乙○○突然告知上
    訴人：明天不用來上班了等語，片面終止兩造間之勞動契約
    ，且未依法給付上訴人資遣費。上訴人自88年11月1 日起至
    94年12月5 日止，已繼續工作6 年1 個月又5 日，以上訴人
    之月平均工資為新臺幣（下同）23,100元（每月薪資為23,1
    00元，實領22,724元加代扣健保費376 元）計算，被告應給
    付原告之資遣費金額為6 又6 分之1 個月，共計142,450 元
    。又上訴人繼續工作3 年以上，被上訴人未依勞動基準法第
    16條第1 項規定於30日前預告而終止勞動契約，依法即應給
    付上訴人預告期間之工資23,100元。綜上，本件被上訴人應
    給付上訴人之金額合計為165,550 元（142450＋23100 ＝16
    5550），爰依勞動基準法第16條第3 項及第17條之規定，提
    起本件訴訟。原審為上訴人敗訴之判決，上訴人於本院聲明
    ：(一)原判決廢棄；(二)被上訴人應給付上訴人165,550 元，及
    自起訴狀繕本送達翌日即95年4 月20日起至清償日止，按週
    年利率百分之5 計算之利息。
二、被上訴人則以：依據行政勞工委員會87年12月31日台87勞動
    1 字059606函示：「有關公務機構（技工、工友、駕駛人、
    清潔隊員除外）之工作者不適用勞動基準法」，上訴人為臨
    時人員，非被上訴人編制內之技工、工友、駕駛人、清潔隊
    員，且被上訴人僱用上訴人從事協助有關公園（含公園道路
    內植栽）管理維護工作，其工作概與上開謂技工、工友、駕
    駛人、清潔隊員之「工作不同」，自無上開行政院勞工委員
    會函有關如其所從事之工作與上開人員「工作相同」之適用
    。又上訴人之被解僱實係肇因於解僱日前曾對當時之被上訴
    人法定代理人（即前鎮長戊○○）有重大侮辱之行為，明顯
    有勞動基準法第12條第1 項第2 款之情事，始由當時鎮長決
    定予以解僱。故本件兩造間之勞動契約並不適用勞動基準法
    之規定，退萬步言，縱有勞動基準法之適用，因上訴人具有
    勞動基準法第12條1 項2 款之解僱事由，依勞動基準法第18
    條第1 項第2 款規定，上訴人亦不得向被上訴人請求資遣費
    、預告工資等語置辯。並聲明：上訴駁回。
三、兩造不爭執事項：下列事實有勞資爭議調會議紀錄、活期儲
    蓄存款存摺明細、臨時人員薪資印領清冊、簽到（退）簿等
    為證（見原審卷第5 、7 至12、54至63頁），復為兩造所不
    爭執，應堪信為真實。
  (一)上訴人自88年11月1 日起受僱於被上訴人，每月薪資為23,1
    00元，嗣於94年12月5 日，被上訴人未經預告即終止兩造間
    之僱傭關係，且事後並未支付上訴人資遣費及預告期間工資
    。
  (二)上訴人為被上訴人農經課所僱用之臨時人員，薪資為按日計
    酬，並擔任被上訴人轄內公園及路樹清潔維護管理。
四、兩造爭執事項：
  (一)兩造間之僱傭關係，有無勞動基準法之適用？
  (二)上訴人是否對雇主有重大污辱行為，被上訴人得不經預告終
    止勞動契約？
  (三)上訴人得否依勞動基準法之規定請求被上訴人給付資遣費及
    預告工資？得請求之金額為何？
五、兩造間之僱傭關係，有無勞動基準法之適用？
  (一)按勞動基準法適用於一切勞雇關係。但因經營型態、管理制
    度及工作特性等因素適用勞動基準法確有窒礙難行者，並經
    中央主管機關指定公告之行業或工作者，不適用之，勞動基
    準法第3 條定有明文。而勞動基準法之主管機關行政院勞工
    委員會並曾於87年12月31日以台87勞動一字第059606號公告
    ：於公務機關之工作者，除技工、工友、駕駛人、清潔隊員
    及國會助理外，其餘工作者尚不適用勞動基準法，有上開函
    文1 紙在卷可參（見原審卷第43頁）。又依行政院勞工委員
    會87年1 月5 日勞動1 字第56414 號函所載：「查本會已於
    去年9 月1 日公告指定公務機構技工、駕駛人、工友及清潔
    隊員自87年7 月1 日起適用勞動基準法，故凡於公務機構擔
    任技工、駕駛人、工友及清潔隊員，均應依該法規定辦理。
    至於按日計酬臨時僱用人員，如其所從事之工作與上開人員
    工作相同，即屬上開該等人員之範圍，應適用勞動基準法。
    」（見原審卷第50頁）。徵之上開函文，主管機關行政院勞
    工委員會就所謂臨時僱用人員是否適用勞動基準法之適用範
    圍有所解釋。準此，於公務機關之工作者，如係擔任技工、
    駕駛人、工友及清潔隊員者，無論是否依據公務人員法制進
    用，即應適用勞動基準法，至於公務機關臨時僱用人員，如
    其所從事之工作與上開人員工作相同，即屬上開該等人員之
    範圍，亦應適用勞動基準法。故本件兩造間僱傭關係，有無
    勞動基準法之適用，依據上開函釋，自應以上訴人是否係擔
    任技工、駕駛人、工友及清潔隊員職務，或其所從事工作內
    容，是否與技工、駕駛人、工友或清潔隊員之工作內容相同
    為斷。
  (二)次按所謂工友、技工之工作項目內容為何，因各機關單位工
    作性質之不同，自難有統一之標準，此可從已於94年6 月29
    日經廢止之事務管理規則及94年7 月1 日公（發）布之工友
    管理要點，均未明定工友及技工之工作內容加以得知。惟依
    上開已廢止之事務管理規則第328 條及工友管理要點第2 條
    之規定所示，可知廣義之工友應可區分為技術工友及普通工
    友2 種，而所謂技術工友應係指具備工作所需技術專長，經
    考驗合格，而能勝任實際工作之工友；至於普通工友，則應
    係指除技術工友外，其餘擔任各項勞務之工友（加強工友管
    理及訓練實施要點壹、一般規定第2 條參照）。查本件上訴
    人為被上訴人農經課所僱用之臨時人員，薪資為按日計酬，
    並擔任被上訴人轄內公園及路樹清潔維護管理之事實，為兩
    造所不爭執外。又上訴人從事之公園及路樹清潔維護管理工
    作，係屬被上訴人農經課職掌範圍內之工作一情，亦經證人
    即前鎮長戊○○證述在卷（見本院卷第48頁），且為被上訴
    人所不爭執。是上訴人所從事之工作為擔任勞務，且屬輔助
    及配合公務之執行，自與工友之工作性質相同。揆諸上開說
    明，兩造間之僱傭關係，自應適用勞動基準法之規定。
  (三)另上訴人主張其工作內容為清潔隊員工作云云。惟按「本隊
    之任務如左：一、關於垃圾之清除、集運及處理事項。二、
    關於通路之清除及溝渠之疏濬事項。三、關於水肥之清除、
    運儲及處理事項。四、關於水肥堆肥之處理或配售事項。五
    、關於垃圾堆肥之製造改進及檢（化）驗事項。六、關於垃
    圾焚化之機械設備管理事項。七、關於廢棄物清理事項。八
    、關於清潔車輛之檢查、修理及養護事項。九其他有關清潔
    工作之管理、督導及考核事項。」，臺灣省各縣鄉鎮縣轄市
    清潔隊組織規程第3 條定有明文。準此而論，清潔隊員之工
    作內容，自應為上開條文所條列之事項，然上訴人之工作係
    擔任被上訴人轄內公園及路樹清潔維護管理，顯與上開條文
    所列清潔隊隊員之工作事項有所不同，故上訴人之工作並非
    與清潔隊員之工作性質相同，上訴人此部分主張，自難採信
    。
  (四)再原審函詢行政院勞工委員會有關上訴人是否為適用勞動基
    準之人員，依該委員會函轉屏東縣政府函覆：「案關依據行
    政院勞工委員會87年1 月6 日（86）台勞動一字第053876號
    函示說明二：公務機構技工、駕駛人、工友及清潔隊員自本
    （87）年7 月1 日起適用勞動基準法，臨時僱用人員如擔任
    之工作與上開人員工作相同，自屬上開人員範圍，均應適用
    該法規定。是以，東港鎮○○○區道路路樹清潔及維護管理
    之按日計酬臨時人員，是否適用勞動基準法乙案，請參照上
    開規定辦理。」，有該委員會95年7 月27日勞動1 字第0950
    034836號函、屏東縣政府95年8 月17屏府勞資字第09501605
    41函在卷可佐（見原審卷第72、73頁）。是依上開函示，並
    未認定本件上訴人不適用勞動基準法之規定，原審認依上開
    函示上訴人不適用勞動基準法，容有誤會，併此敘明。
六、上訴人是否對雇主有重大污辱行為，被上訴人得不經預告終
    止勞動契約？
    查91年間上訴人曾因細故辱罵前鎮長戊○○，然前鎮長戊○
    ○已原諒上訴人，而後前鎮長戊○○因聽聞他人轉述上訴人
    有辱罵戊○○之言語，前鎮長戊○○始憤而不續僱上訴人等
    情，業據證人即前鎮長戊○○證稱：「（你為何會解僱丙○
    ○？）因為他民國91年左右要求轉任清潔隊員，但因為他的
    年齡太大，所以我沒有同意，從此以後他就四處說我壞話，
    說我跟他是國小同學居然不幫他的忙，轉任清潔隊員都辦不
    到，並以『三字經』辱罵我，後來有朋友聽到，轉述給我聽
    ，我就告訴朋友事情的經過，朋友就向丙○○轉達，丙○○
    才帶他太太一起來向我道歉，那一次我有原諒他，到了民國
    94年鎮長選舉時，丙○○又到處在外面以此事來責罵我，選
    民聽到我告訴我，所以在選舉過後（民國94年12月5 日），
    鎮公所職員上簽呈請示是否繼續僱用丙○○，我就批示不予
    繼續僱用，丙○○是每個月一僱，我並沒有解僱他，我只是
    沒有續僱。」、「（丙○○是否有當面污辱你？）沒有，我
    都是聽別人轉述。」等語（見本院卷第48頁）。證人戊○○
    既未親見親聞上訴人有辱罵行為，而僅係聽聞他人轉述，自
    難以證人戊○○聽聞遽為上訴人不利之認定。故被上訴人辯
    稱上訴人對雇主有重大污辱行為，被上訴人得不經預告終止
    勞動契約云云，自無足採。
七、上訴人得否依勞動基準法之規定請求被上訴人給付資遣費及
    預告工資？得請求之金額為何？
  (一)按雇主依第11條規定終止勞動契約，對於繼續工作3 年以上
    之勞工，應於30日前預告之；雇主未依規定期間預告而終止
    契約者，應給付預告期間之工資；雇主依前條規定終止勞動
    契約，應發給勞工資遣費，每滿1 年發給相當於1 個月平均
    工資之資遣費，其剩餘月數，以比例計給之，未滿1 個月者
    以1 個月計，勞動基準法第16條第1 項第3 款、第3 項及第
    17條分別定有明文。
  (二)本件上訴人主張平均工資為23,100元，繼續工作6 年1 個月
    又5 日，為被上訴人所不爭執。準此，本件上訴人受僱被上
    訴人繼續工作6 年1 個月又5 日，自得請求被告給付30日預
    告期間之工資，並得請求被告發給6 又2/12個月平均工資之
    資遣費。又原告平均工資為23,100元，則原告所得請求被告
    給付之預告期間工資為23,100元，其所得請求被告給付之資
    遣費則為142,450 元【23,100×（6 ＋2/12）＝142,450 】
    ，兩者合計為165,550 元。
八、綜上所述，本件被上訴人依勞動基準法第16條第3 項及第17
    條之規定，請求被告給付165,550 元，及自起訴狀繕本送達
    翌日即95年4 月20日起至清償日止，按週年利率百分之5 計
    算之利息，為有理由，為有理由，應予准許。至原判決駁回
    上訴人之請求，尚有未洽。上訴人指摘原判決此部分不當，
    求予廢棄改判，為有理由，應由本院予以廢棄，判決如主文
    第2 項所示。
九、本件事證已臻明確，兩造其餘主張及所提證據經審酌後認均
    與判決不生影響，爰不一一論列，併此敘明。
十、據上論結，本件上訴為有理由，依民事訴訟法第436 條之1
    第3 項、第450 條、第78條，判決如主文。
中　　華　　民　　國　　96　　年　　4 　　月　　11　　日
                  民事第二庭    審判長法　官  阮世賢
                                      法　官  吳思怡
                                      法　官  楊文廣
正本係照原本作成。
本件不得上訴。
                                      書記官　顏子仁
中　　華　　民　　國　　96　　年　　4 　　月　　11　　日
